臺灣屏東地方法院刑事判決
111年度簡上字第31號
上  訴  人  
即  被  告  潘昱嘉


上列上訴人即被告因偽造文書等案件，不服本院中華民國111年2
月23日111年度簡字第254號第一審簡易判決（起訴案號：110年
度偵緝字第48號），提起上訴，本院管轄之第二審合議庭判決如
下：
    主  文
原判決關於沒收部分撤銷。
其餘上訴駁回。
    事實及理由
一、本案經本院第二審合議庭審理結果，認原審以上訴人即被告
    乙○○犯刑法第30條第1項前段、第339條第1項之幫助犯詐欺
    取財罪，以及刑法第30條第1項前段、第216條、第210條、
    第220條第2項之幫助犯行使偽造準私文書罪。又被告幫助偽
    造準私文書之低度行為，應為幫助行使偽造準私文書之高度
    行為所吸收，不另論罪。被告係以單一之行為決意，同時觸
    犯上開二罪名，屬想像競合犯，依刑法第55條前段規定，從
    一重之幫助犯行使偽造準私文書罪論斷，並判處有期徒刑3
    月，諭知易科罰金之折算標準，並沒收犯罪所得新台幣100
    元之小豬出任務APP金幣，於全部或一部不能沒收或不宜執
    行沒收時，追徵其價額。除宣告犯罪所得沒收部分外，因被
    告已將犯罪所得價額實際返還被害人，而不應沒收被告之犯
    罪所得，惟此節為原審所不及審酌，原判決關沒收部分即應
    予撤銷（詳後述）；而原判決其餘部分認事用法及量刑均無
    不當，應予維持，並引用如附件所示原判決記載之事實、證
    據及理由。
二、被告對原判決所認定之事實及適用法律均無爭執，上訴意旨
    略以：希望法院可以從輕量刑等語。
三、駁回上訴部分：
    按量刑之輕重，屬於為裁判之法院得依職權自由裁量之事項
    ，苟其量刑已以行為人之責任為基礎，並斟酌刑法第57條所
    列一切情狀，在法定刑度內，酌量科刑，如無偏執一端，致
    明顯輕重失衡情形，不得遽指為不當或違法。原判決關於科
    刑部分，業於理由內具體說明其審酌之根據及理由，顯係基
    於行為人之責任基礎，斟酌刑法第57條各款規定，具體審酌
    上述各情而科處被告上開刑度，則就原判決量刑所憑理由為
    整體綜合觀察，尚難認有何明顯過重失輕之不當，雖未及審
    酌被告事後已賠償告訴人李秀銀2000元之事實，然偽造文書
    之法定刑為5年以下有期徒刑，原審僅量處有期徒刑3月，並
    諭知易科罰金之標準，顯然已屬輕判且未逾法定刑之範圍，
    亦與罪刑相當原則、比例原則、公平原則無違，核無不當，
    本院自應予尊重。上訴意旨指摘原判決量刑過重云云，除關
    於沒收部分應由本院撤銷改判外（另詳見後述），其餘為無
    理由，應予駁回。
四、撤銷改判部分：
（一）按犯罪所得，屬於犯罪行為人者，沒收之；於全部或一部
      不能沒收或不宜執行沒收時，追徵其價額；犯罪所得已實
      際合法發還被害人者，不予宣告沒收或追徵；又宣告沒收
      或追徵，有過苛之虞、欠缺刑法上之重要性、犯罪所得價
      值低微，或為維持受宣告人生活條件之必要者，得不宣告
      或酌減之，刑法第38條之1第1項前段、第3項、第5項、第
      38條之2第2項分別定有明文。
（二）經查，被告因本件犯罪，獲有價值100元之小豬出任務APP
      金幣，雖未據扣案，然屬於被告所有之犯罪所得，本應依
      刑法第38條之1第1項前段、第3項之規定，予以宣告沒收
      之，並於全部或一部不能沒收或不宜執行沒收時，追徵其
      價額。惟被告已將告訴人甲○○遭詐騙之2000元返還告訴人
      甲○○，此有被告出具之民事陳報狀一份在卷可稽，雖非刑
      法第38條之1第5項規定文義所指犯罪所得已實際合法「發
      還」被害人者，然參酌該規定旨在保障被害人因犯罪所生
      之求償權（參刑法第38條之1第5項之立法理由），被告既
      已賠償告訴人甲○○所受損失，告訴人甲○○此部分求償權已
      獲滿足，若再宣告沒收，將有過苛之虞。另告訴人丙○○未
      受有財產上之損害，自無宣告沒收之餘地。是依上揭規定
      即不應再予宣告沒收被告之犯罪所得，原判決關於沒收部
      分，未及審酌此情而有可議之處，自應撤銷改判。
五、檢察官、被告就被告係屬累犯並應加重其刑一節，均未爭執
    ，參照最高法院111年4月27日刑事大法庭110年度台上大字
    第5660號裁定之意旨，該裁定不具溯及既往之效力，則原審
    業依職權調查，因而論被告累犯，本乎前科形成累犯處斷刑
    或作為宣告刑事由之裁量，只須滿足其一，其評價即足，上
    級審法院不能據以撤銷原判決，附此敘明。
據上論斷，應依刑事訴訟法第455條之1第1項、第3項、第368條
、第369條第1項前段、第373條，判決如主文。
本案經檢察官吳紀忠提起公訴，檢察官王光傑到庭執行職務。
中　　華　　民　　國　　111 　年　　6 　　月　　8　　日
　　　　　      　刑事第五庭    審判長法　官  林鈴淑
　　　　　　　　　　　　　　　　　　  法  官  程耀樑
　　　　　　　　　                    法　官　江永楨
上正本證明與原本無異。
不得上訴。
中　　華　　民　　國　　111 　年　　6 　　月　　8 　　日
                                      書記官  簡慧瑛
附件:　　　　　　　　　　　　　　　　
臺灣屏東地方法院刑事簡易判決
111年度簡字第254號
公　訴　人　臺灣屏東地方檢察署檢察官
被　　　告　乙○○　男　民國00年0月0日生
　　　　　　　　　　身分證統一編號：Z000000000號
　　　　　　　　　　住屏東縣○○市○○路00巷0弄0號
　　　　　　　　　　居屏東縣○○市○○路000號
　　　　　　　　　　居屏東縣○○鄉○○路00巷00號
上列被告因偽造文書等案件，經檢察官提起公訴（110年度偵緝
字第48號），嗣被告於準備程序中自白犯罪，本院認宜以簡易判
決處刑（原案號：111年度訴字第25號），爰不經通常程序，裁
定逕以簡易判決處刑如下：
    主  文
乙○○幫助犯行使偽造準私文書罪，累犯，處有期徒刑參月，如易
科罰金，以新臺幣壹仟元折算壹日。未扣案之犯罪所得價值新臺
幣壹佰元之小豬出任務APP金幣沒收，於全部或一部不能沒收或
不宜執行沒收時，追徵其價額。
    事實及理由
一、乙○○因貪圖提供行動電話門號之報酬，明知詐欺集團以他人
    申登之行動電話門號作為人頭以掩飾渠等不法之犯行，規避
    執法人員查緝，為國內詐欺集團常見之犯案模式，並預見提
    供自己行動電話號碼予陌生人使用，極有可能被不法詐欺集
    團作為申設網路交易會員帳號之用，而幫助詐欺集團遂行犯
    罪，卻仍基於縱使他人使用其行動電話門號實施詐欺取財、
    行使偽造準私文書亦不違背其本意之幫助詐欺取財、幫助行
    使偽造準私文書之不確定故意，於民國109年1月12日晚上9時
    29分前之某時許，在臺南市某公司宿舍內，以價值新臺幣（
    下同）100元之小豬出任務APP金幣為對價，將其向台灣之星
    股份有限公司所申辦之行動電話門號0000000000號（下稱本
    案門號），透過傳送訊息告知真實姓名年籍不詳之詐欺集團
    成員(無證據顯示為未滿18歲之人)。嗣該詐欺集團成員取得
    乙○○本案門號後，即基於詐欺取財及行使偽造準私文書之犯
    意，於109年1月12日晚上9時29分許，經由網際網路進入數字
    科技股份有限公司（下稱數字公司）所屬「8591虛擬寶物交
    易網」，輸入「會員姓名：丙○○，身分證字號：（詳卷），
    行動電話：0000000000」等資料，數字公司即傳送驗證碼予
    乙○○所使用之本案門號，乙○○再將該驗證碼傳送告知該詐欺
    集團成員，該詐欺集團成員復將驗證碼輸入「8591虛擬寶物
    交易網」，表明以「丙○○」名義註冊登記為會員及申請帳號
    使用之意，進而將所偽造之上開電磁紀錄，傳送至數字公司
    之電腦伺服器而行使之，致數字公司核准使用帳號「qazxsw
    321」（會員編號：NO.0000000，已停權），足生損害於丙○○及數字公司對使用者資料（電磁紀錄）管理之正確性。該
    詐欺集團成員旋於109年1月16日下午1時56分前之某時，在
    臉書社團：jolin蔡依林20周年演唱會【讓票.換票.求票】
    平台，佯稱可代購演唱會門票之訊息，致甲○○於109年1月16
    日下午1時56分許，上網瀏覽該訊息因而陷於錯誤，而向臉
    書暱稱為「葉華義」之該詐欺集團成員私訊表示欲購買門票
    ，並依指示於109年1月17日下午3時1分許，將2,000元匯入
    該會員帳號「qazxsw321」所對應之玉山商業銀行受託信託財
    產專戶虛擬帳號000-00000000000000號帳戶內。嗣因甲○○未
    收到貨品而察覺有異並報警處理，而丙○○遭警方約談後亦察覺
    有異而報警處理，始悉上情。案經丙○○訴由桃園市政府警察
    局龜山分局報告臺灣桃園地方檢察署檢察官陳請臺灣高等檢
    察署檢察長令轉臺灣屏東地方檢察署檢察官偵查後起訴。
二、上開犯罪事實，業據被告乙○○於本院準備程序中坦承不諱（
    見本院卷第51頁），核與證人即告訴人丙○○、證人即被害人
    甲○○於警詢之證述均大致相符（見偵29774號卷第13至15頁
    ，偵緝48號卷第79至82、111至113頁），復有新北市政府警
    察局土城分局土城派出所受理各類案件紀錄表及受理刑事案
    件報案三聯單、「8591虛擬寶物交易網」會員帳號「qazxsw
    321」會員基本資料、通聯調閱查詢單、數字公司109年11月
    18日數字（法）第0000000000號函、內政部警政署反詐騙諮
    詢專線紀錄表、被害人甲○○提供之手機畫面翻拍照片、被害
    人甲○○永康崑山郵局帳號00000000000000號帳戶存摺封面及
    內頁影本、臺南市政府警察局永康分局永康派出所受理各類
    案件紀錄表及受理刑事案件報案三聯單等件在卷可稽（見偵
    29774號卷第17至32頁，偵10155號卷第19至29頁，偵緝48號
    卷第115至117、123至127、131至133頁），足認被告前開任
    意性自白與事實相符，堪以採信。綜上，本案事證明確，被
    告犯行堪以認定，應予依法論科。
三、論罪科刑：
㈠、按電磁紀錄，藉機器或電腦之處理所顯示之影像或符號，足
    以為表示其用意之證明者，以文書論，刑法第220條第2項定
    有明文。本案詐欺集團不詳成員在「8591虛擬寶物交易網」
    上，擅自輸入告訴人丙○○上開姓名、身分證字號等資訊，相
    關電磁紀錄足以表示係以告訴人本人之名義，向上開網站註
    冊登記為會員及申請帳號使用之意思證明，自屬刑法第220
    條第2項之準私文書。
㈡、又刑法上之幫助犯，係對於犯罪與正犯有共同之認識，而以
    幫助之意思，對於正犯資以助力，而未參與實施犯罪之行為
    者而言（最高法院75年度台上字第1509號、88年度台上字第
    1270號判決意旨參照）；是如未參與實施犯罪構成要件之行
    為，且係出於幫助之意思提供助力，即屬幫助犯，而非共同
    正犯。經查，被告係提供其行動電話門號，使本案詐欺集團
    成員得以註冊上開網站之會員帳號，並持該帳號以實行詐欺
    行為，顯係對他人詐欺取財、行使偽造準私文書之犯行有所
    助益，因其並未參與上開犯行之構成要件行為，亦無證據證
    明被告係以正犯之犯意參與犯罪，尚難認被告成立上開犯行
    之共同正犯，而僅得認其行為對上開詐欺取財、行使偽造準
    私文書有所助益，而以幫助犯論。是核被告所為，係犯刑法
    第30條第1項前段、第339條第1項之幫助犯詐欺取財罪，以
    及刑法第30條第1項前段、第216條、第210條、第220條第2
    項之幫助犯行使偽造準私文書罪。又被告幫助偽造準私文書
    之低度行為，應為幫助行使偽造準私文書之高度行為所吸收
    ，不另論罪。被告係以單一之行為決意，同時觸犯上開二罪
    名，屬想像競合犯，依刑法第55條前段規定，從一重之幫助
    犯行使偽造準私文書罪論斷。
㈢、刑之加重、減輕事由：
 ⒈ 按受徒刑之執行完畢，或一部之執行而赦免後，5年以內故意
   再犯有期徒刑以上之罪者，為累犯，加重本刑至二分之一，
   刑法第47條第1項定有明文。查被告前因施用毒品案件，經本
   院以108年度簡字第331號判決判處有期徒刑3月確定，於108
   年7月16日易科罰金執行完畢等情，有臺灣高等法院被告前案
   紀錄表附卷足憑（見本院卷第18頁）。是被告於前揭徒刑之
   執行完畢後，5年內故意再犯本件有期徒刑以上之罪，為累犯
   。至司法院釋字第775號解釋，依解釋文及理由之意旨，係指
   構成累犯者，不分情節，一律加重最低本刑，於不符合刑法
   第59條所定要件之情形下，致生行為人所受之刑罰超過其所
   應負擔罪責之個案，不符罪刑相當原則、比例原則。於此範
   圍內，在修正前，為避免發生上述罪刑不相當之情形，法院
   就該個案應裁量是否加重最低本刑；依此，該解釋係指個案
   應量處最低法定刑、又無法適用刑法第59條在內減輕規定之
   情形，法院應依此解釋意旨裁量不予加重最低本刑（最高法
   院108年度台上字第338號刑事判決意旨參照），而本件被告
   犯罪情節，並無上開解釋所指罪刑不相當之情事，爰依上揭
   規定加重其刑。
 ⒉ 被告為幫助犯，衡量其犯案情節及所獲報酬，依刑法第30條
   第2項規定，減輕其刑。
㈣、爰以行為人之責任為基礎，審酌被告僅因貪圖不法報酬，而
    交付本案門號予他人行使，因而幫助詐欺集團得以遂行本案
    詐欺取財、行使偽造準私文書之犯行，顯未尊重他人財產法
    益，並損害告訴人譚邵安及數字公司對於用戶管理之正確性
    、及造成被害人甲○○受有財產上之損失，其所為自有不該，
    而應予非難；復審酌被告於準備程序中終能坦承所犯之犯後
    態度；兼衡被告本案犯行所造成損害金額總計2,000元、被
    告自陳國中畢業之智識程度，先前在南科擔任台積電外包，
    現在從事板模工，未婚無子之家庭生活狀況（見本院卷第52
    頁）等一切情狀，量處如主文所示之刑，並諭知易科罰金之
    折算標準。　 
四、沒收：
　　被告提供本案門號獲取價值100元小豬出任務APP金幣之對價
    ，業據其供述明確（見本院卷第51頁），為其本案犯罪所得
    ，未據扣案，爰依刑法第38條之1第1項前段規定沒收，並於
    全部或一部不能沒收或不宜執行沒收時，依同條第3項規定
    ，追徵其價額。　　　　
五、依刑事訴訟法第449 條第2 項、第3 項、第454 條第1 項，
　　刑法第30條第1 項前段、第2 項、第216條、第210條、第22
    0條第2項、第339條第1項、第47條第1項、第55條前段、第4
    1條第1項前段、第38條之1第1項前段、第3項，刑法施行法
    第1條之1第1項，逕以簡易判決處刑如主文。
六、如不服本判決，應於判決送達之日起20日內，向本院提出上
    訴狀，上訴於本院管轄之第二審地方法院合議庭。
本案經檢察官吳紀忠提起公訴，檢察官王雪鴻到庭執行職務。
中　　華　　民　　國　  111 　　年　　2 　　月　 23　 日
                  簡易庭    法  官  張瑞德
以上正本證明與原本無異。
如不服本判決，得於判決書送達之日起二十日內，以書狀敘述理
由，向本庭提出上訴。
中　　華　　民　　國　  111　　 年　　2 　　月　 23 　日
                            書記官  李佩玲

附錄本案論罪科刑法條全文：
中華民國刑法第210條
（偽造變造私文書罪）
偽造、變造私文書，足以生損害於公眾或他人者，處5年以下有
期徒刑。
中華民國刑法第216條
（行使偽造變造或登載不實之文書罪）
行使第210條至第215條之文書者，依偽造、變造文書或登載不實
事項或使登載不實事項之規定處斷。
中華民國刑法第220條
（準文書）
在紙上或物品上之文字、符號、圖畫、照像，依習慣或特約，足
以為表示其用意之證明者，關於本章及本章以外各罪，以文書論
。
錄音、錄影或電磁紀錄，藉機器或電腦之處理所顯示之聲音、影
像或符號，足以為表示其用意之證明者，亦同。
中華民國刑法第339條
（普通詐欺罪）
意圖為自己或第三人不法之所有，以詐術使人將本人或第三人之
物交付者，處5年以下有期徒刑、拘役或科或併科50萬元以下罰
金。
以前項方法得財產上不法之利益或使第三人得之者，亦同。
前二項之未遂犯罰之。
中華民國刑法第30條
（幫助犯及其處罰）
幫助他人實行犯罪行為者，為幫助犯。雖他人不知幫助之情者，
亦同。
幫助犯之處罰，得按正犯之刑減輕之。